臺灣高等法院民事判決　　　　　　　　　96年度訴易字第47號
原　　　告　　乙○○
訴訟代理人　　丙○○○
　　　　　　　戊○○
原　　　告　　甲○○
兼訴訟代理人　丙○○○
被　　　告　　丁○○
上列當事人間因侵權行為損害賠償事件，本院於民國96年9月26
日言詞辯論終結，判決如下：
    主  文
被告應各給付原告乙○○、甲○○新臺幣50萬元，及均自96年6
月25日起至清償日止按年息5%計算之利息。
原告其餘之訴駁回。
訴訟費用由被告負擔3分之1，餘由原告負擔。
    事  實
甲、原告方面：
一、聲明：
    被告應給付原告乙○○、甲○○各新臺幣（ 下同）100萬元
    及均自附帶民事訴訟訴狀繕本送達被告翌日起至清償日止按
    年息5%之利息。（本院按：原告丙○○○、乙○○、甲○○
    於附帶民事訴訟起訴狀請求被告給付原告3人計100萬元本息
    ，嗣於本院96年8月23日行準備程序時， 以言詞擴張請求被
    告給付4,222,275元本息，再於96年9月17日以書狀減縮請求
    為3,582,275元本息，復於本院96年9月26日行言詞辯論時，
    確認請求之金額扣除丙○○○領取之強制汽車責任險給付後
    僅請求200萬元，該200萬元應係指乙○○及甲○○之精神慰
    撫金各100萬元）。
二、陳述：
   (一)被告丁○○於民國95年2月20日19時20分許，駕駛車牌號碼
     AMX - 899號普通重型機車（下稱本案機車），沿臺北縣板
     橋市○○路○段往大漢橋方向分隔島外側道路之內線快車道
     行駛，途經臺北縣板橋市○○路○段156號前時， 本應注意
     車前狀況，並隨時採取必要之安全措施，而當時天候晴、
     夜間有照明、柏油路面乾燥且無缺陷及障礙物、 視距良好
     ，並無不能注意之情事， 適有被害人周瑞樑騎乘腳踏車（
     下稱本案腳踏車 ），於由前開分隔島外側道路之慢車道斜
     向連續變換車道， 欲進入大漢橋機慢車專用車道上橋，詎
     丁○○竟疏未注意車前狀況 ，於發現前方周瑞樑騎乘之腳
     踏車時，本應即時煞停， 竟未及閃煞，致所駕駛之本案機
     車車頭撞擊本案腳踏車， 使周瑞樑當場倒地昏迷而受有頭
     部外傷、枕骨骨折、 兩側大腦額葉多處挫傷出血、蜘蛛網
     膜下腔出血等傷害，經送醫急救， 於95年3月7日11時許，
      因顱內出血導致缺氧性腦病變引發神經性休克不治死亡。
   (二)原告乙○○、甲○○係周瑞樑子女， 與周瑞樑天倫情深，
      未及反哺報恩即慘遭「子欲養而親不待」之悲痛，乙○○
     、甲○○均為高中畢業， 甲○○從事自由業、乙○○任職
     機電業，2人均無不動產、 月入均約3萬餘元，基於侵權行
     為之法律關係各請求被告給付精神慰撫金100萬元及法定遲
     延利息。
乙、被告方面：
一、聲明：原告之訴駁回。
二、陳述：
    被告對周瑞樑因車禍死亡之事實不爭執，但依鑑定報告，周
    瑞樑應就車禍之發生負主要之過失責任，依民法第217條第1
    項規定，有過失相抵之適用。原告丙○○○已依強制汽車責
    任保險獲得170萬元之理賠（死亡給付150萬元及死亡前之醫
    療費用20萬元），應自原告請求之總金額扣除。被告係台北
    市環境保護局之清潔隊員，每月工資3萬元， 收入微薄，積
    欠銀行200餘萬元債務，每月須償還2萬6千餘元， 原告請求
    之金額過高，非被告所能負擔等語置辯。
    理  由
一、原告主張被告丁○○於95年 2月20日19時20分許，駕駛本案
     機車沿臺北縣板橋市○○路○段往大漢橋方向分隔島外側道
    路之內線快車道行駛，途經臺北縣板橋市○○路○段156號前
    時，本應注意車前狀況，並隨時採取必要之安全措施，而當
    時天候晴、夜間有照明、柏油路面乾燥且無缺陷及障礙物、
    視距良好，並無不能注意之情事，適有周瑞樑騎乘本案腳踏
    車，於由前開分隔島外側道路之慢車道斜向連續變換車道，
    欲進入大漢橋機慢車專用車道上橋，詎被告竟疏未注意車前
    狀況，於發現前方周瑞樑騎乘之腳踏車時，本應即時煞停，
    竟未及閃煞，致所駕駛之本案機車車頭撞擊本案腳踏車，使
    周瑞樑當場倒地昏迷而受有頭部外傷、枕骨骨折、兩側大腦
    額葉多處挫傷出血、蜘蛛網膜下腔出血等傷害，經送醫急救
    ，於95年3月7日11時許，因顱內出血導致缺氧性腦病變引發
    神經性休克不治死亡之事實，業經提出本院96年度交上易字
    第178號刑事判決書、診斷証明書、 相驗屍體證明書等影本
    為證，復為被告所不爭執，被告亦因此車禍經本院刑事庭判
    處有期徒刑10月減為5月確定在案， 原告主張周瑞樑因系爭
    車禍死亡之事實，堪信為真。
二、按駕駛人應注意車前狀況，並隨時採取必要之安全措施，道
    路交通安全規則第94條第3項定有明文。 被告丁○○係考領
    有普通重型機車駕駛執照之人， 有其駕駛執照影本1份附於
    本院刑事卷可參，對於上開規定自應知之甚詳，而肇事當時
    現場情況為天候晴、夜間有照明、柏油路面乾燥且無缺陷及
    障礙物、視距良好，復無不能注意之情事，詎被告於上開時
    地駕駛本案機車，竟仍疏未注意車前狀況，致撞擊周瑞樑所
    騎乘之本案腳踏車而肇事，其有過失甚明，而刑事第一審先
    後將本案送請臺灣省車輛行車事故覆議鑑定委員會、國立交
    通大學鑑定後，亦皆同此認定（參本院96年度交上易字第17
    8號判決書第2、3頁 ）。周瑞樑確因本案車禍導致死亡之事
    實，被告之過失犯行與周瑞樑死亡結果間，顯具有相當之因
    果關係。被告應就周瑞樑之死亡負侵權行為責任損害賠償責
    任。被告雖抗辯周瑞樑應就車禍之發生負較重之過失責任，
    但被告未注意車前狀況又未及時煞停，周瑞樑則未注意左後
    方來車動態，本院審酌車禍發生之情形， 認其2人應就車禍
    之發生各負一半之過失責任，被告之抗辯，尚無足採。
三、原告請求之金額迭經變更，其於言詞辯論時自承 350餘萬元
     扣除丙○○○請領之強制汽車責任保險理賠150餘萬元後僅
    請求200萬元，而依原告96年9月17日之書狀所載， 原告3人
    各請求精神慰撫金100萬元， 丙○○○另請求殯葬費50餘萬
    元，則依原告前後之陳述， 200萬元應係指乙○○、甲○○
    之精神慰撫金各100萬元，本院僅就此範圍為審究。 爰審酌
    原告乙○○、甲○○均係高中畢業，甲○○從事自由業、乙
    ○○任職機電業，2人均無不動產、月入各約3萬餘元，被告
    為台北市環境保護局之清潔隊員，每月工資3萬元， 積欠銀
     行200餘萬元債務等兩造之身分、地位、經濟能力等一切情
    狀， 認原告乙○○、甲○○各請求精神慰撫金100萬元，尚
    屬妥適。惟，「損害之發生或擴大，被害人與有過失者，法
    院得減輕賠償金額，或免除之。」民法第217條第1項定有明
    文。被害人周瑞樑就車禍之發生，應負一半之過失責任，被
    告主張減輕賠償金額，於法有據，爰減輕為被告應各賠償乙
    ○○、甲○○50萬元之慰撫金。從而，原告乙○○、甲○○
    基於侵權行為之損害賠償請求權，請求被告各賠償原告慰撫
    金100萬元及自起訴狀繕本送達翌日即96年6月25日起至清償
    日止，依法定利率計算之遲延利息，於乙○○、甲○○各50
    萬元本息範圍內之請求，洵屬正當，應予准許。逾此部分所
    為之請求，為無理由，應予駁回。
四、本件事證已臻明確，兩造其餘攻擊防禦方法，經審酌後，或
    與本件無涉，或與判決結果不生影響，毋庸一一論列。
五、據上論結，本件原告之訴，為一部有理由，一部無理由，依
    民事訴訟法第79條、第85條第1項，判決如主文。
中　　華　　民　　國　　96　　年　　 10　　月　　11 　日
                    民事第二庭
                        審判長法　官  吳謙仁
                              法　官  李瓊蔭
                              法  官  蘇瑞華
正本係照原本作成。
不得上訴。
中　　華　　民　　國　　96　　年　　10　　月　　11　　日
　　　　　　　　　　　　　　　書記官  詹麗珠
